臺灣臺北地方法院刑事判決　　　　　　 96年度訴緝字第127號
公　訴　人　臺灣臺北地方法院檢察署檢察官
被　　　告　甲○○
上列被告因毒品危害防制條例案件，經檢察官提起公訴（九十四
年度毒偵字第三八三六號）、追加起訴（九十五年度毒偵字第八
七六號）及移送併辦（九十五年度毒偵字第一八一三號），被告
於準備程序中就被訴事實為有罪之陳述，經本院合議庭裁定改用
簡式審判程序，判決如下：
    主  文
甲○○連續施用第一級毒品，處有期徒刑拾月，減為有期徒刑伍
月，如易科罰金，以銀元佰元即新臺幣玖佰元折算壹日，扣案
之注射針筒壹支，沒收之；又施用第二級毒品，處有期徒刑肆月
，如易科罰金，以銀元佰元即新臺幣玖佰元折算壹日，減為有
期徒刑貳月，如易科罰金，以銀元佰元即新臺幣玖佰元折算壹
日；應執行有期徒刑陸月，如易科罰金，以銀元佰元即新臺幣
玖佰元折算壹日，扣案之注射針筒壹支，沒收之。
    事  實
一、甲○○前因施用第二級毒品安非他命案件，經臺灣士林地方
    法院裁定送觀察勒戒後，認有繼續施用毒品傾向，復經臺灣
    士林地方法院以八十九年度毒聲字第一七八二號裁定令入戒
    治處所施以強制戒治一年，於九十一年九月十六日戒治期滿
    執行完畢，由臺灣士林地方法院檢察署檢察官以九十二年度
    戒毒偵字第二一號為不起訴處分確定，詎猶不知悔改，復基
    於施用第一級毒品海洛因之概括犯意，連續於九十四年十月
    二十六日某時、同年十二月十四日某時，在桃園縣桃園市○
    ○街十五號綠島旅社房間、臺北市○○○路二六巷三號四樓
    之一等處，以摻水稀釋持針筒注射之方式，施用第一級毒品
    海洛因二次，另基於施用第二級毒品安非他命之犯意，於九
    十四年十二月十四日某時，在臺北市○○○路二六巷三號四
    樓之一，以將安非他命置放於玻璃球吸食器內燃燒之方式施
    用第二級毒品安非他命，嗣於同年十月二十六日晚間十時許
    在桃園縣桃園市○○街十五號綠島旅社櫃臺前為警查獲並扣
    得注射針筒一支，又於同年十二月十四日十三時許，在臺北
    市○○○路二六巷三號四樓之一經警查獲，而悉上情。
二、案經桃園縣政府警察局桃園分局報請臺灣桃園地方法院檢察
    署呈請臺灣高等法院檢察署檢察長核轉臺灣臺北地方法院檢
    察署檢察官偵查起訴、臺北市政府警察局大安分局報請臺灣
    板橋地方法院檢察署呈請臺灣高等法院檢察署檢察長核轉臺
    灣臺北地方法院檢察署檢察官追加起訴及移送併辦。
    理  由
一、上揭事實業據被告甲○○於本院準備程序（見九十六年度他
    字第一三四號卷第九一頁反面）、審理程序（見九十六年度
    他字第一三四號卷第九四、九五頁）中坦承不諱，又被告於
    九十六年十月二十七日為警採集尿液，經送臺灣尖端生技醫
    藥股份有限公司以ＥＩＡ酵素免疫分析法及ＧＣ／ＭＳ氣相
    層析質譜儀法檢驗結果，呈嗎啡陽性反應，有臺灣尖端生技
    醫藥股份有限公司九十四年十一月九日濫用藥物檢驗報告（
    見九十四年度毒偵字第三八三六號卷第二三頁）、臺灣桃園
    地方法院檢察署扣押物品清單（見九十四年度毒偵字第三八
    三六號卷第二四頁）及臺桃園縣政府警察局桃園分局被採尿
    人姓名編號對照表（見九十四年度毒偵字第五九四二號卷第
    二一頁）附卷足憑，另被告於九十四年十二月十四日為警採
    集尿液，經送臺灣檢驗科技股份有限公司以ＥＩＡ酵素免疫
    分析法及ＧＣ／ＭＳ氣相層析質譜儀法檢驗結果，呈安非他
    命類、鴉片類陽性反應，有臺灣檢驗科技股份有限公司九十
    四年十二月二十五日濫用藥物檢驗報告（見九十五年度毒偵
    字第一八一三號卷第二十頁）及臺北市政府警察局偵辦毒品
    案件尿液檢體委驗單（見九十五年度毒偵字第一八一三號卷
    第十九頁）在卷足證，又有桃園縣政府警察局桃園分局景福
    派出所九十四年十月二十六日搜索扣押筆錄（見九十四年度
    毒偵字第五九四二號卷第十八至二十頁）及注射針筒照片（
    見九十四年度毒偵字第五九四二號卷第二五頁）附卷足參，
    復有注射針筒一支扣案足證，堪認被告之自白與事實相符，
    為可採信。又被告前因施用第二級毒品安非他命案件，經臺
    灣士林地方法院裁定送觀察勒戒後，認有繼續施用毒品傾向
    ，復經臺灣士林地方法院以八十九年度毒聲字第一七八二號
    裁定令入戒治處所施以強制戒治一年，於九十一年九月十六
    日戒治期滿執行完畢，由臺灣士林地方法院檢察署檢察官以
    九十二年度戒毒偵字第二一號為不起訴處分確定，有臺灣高
    等法院被告前案紀錄表在卷可查（見本院卷第三至二五頁）
    ，是被告於觀察、勒戒或強制戒治執行完畢釋放後五年內再
    犯本件施用第一級毒品海洛因、第二級毒品安非他命罪，應
    堪認定，本件事證明確，被告犯行已堪認定，應予依法論科
    。
二、經查：
  (一)被告行為後，刑法業於九十四年二月二日公布，於九十五年
    七月一日施行，其中刪除刑法第五十六條，修正第二條、第
    二十五條、第二十六條、第二十八條、第三十三條、第五十
    五條規定。按「行為後法律有變更者，適用行為時之法律，
    但行為後之法律有利於行為人者，適用最有利於行為人之法
    律」，現行刑法第二條第一項定有明文，此條規定乃與刑法
    第一條罪刑法定主義契合，而貫徹法律禁止溯及既往原則，
    係規範行為後法律變更所生新舊法律比較適用之準據法，是
    刑法第二條本身雖經修正，但其既屬適用法律之準據法，本
    身尚無比較新舊法之問題，應一律適用裁判時之現行刑法第
    二條規定以決定適用之刑罰法律，先予說明。又以本次刑法
    修正之比較新舊法，應就罪刑有關之共犯、未遂犯、想像競
    合犯、牽連犯、連續犯、結合犯，以及累犯加重、自首減輕
    暨其他法定加減原因（如身分加減）與加減例等一切情形，
    綜其全部罪刑之結果而為比較，有最高法院九十五年五月二
    十三日九十五年度第八次刑庭會議決議意旨可資參照。
  (二)按海洛因、安非他命分屬毒品危害防制條例第二條第二項第
    一款、第二款所規定之第一級、之第二級毒品。核被告所為
    係犯毒品危害防制條例第十條第一項、第二項之施用第一級
    毒品罪、施用第二級毒品罪，其每次施用前、後持有第一級
    毒品、第二級毒品之低度行為，為嗣後施用之高度行為所吸
    收，不另論罪。
  (三)被告行為後，刑法第五十六條關於連續犯之規定業於九十五
    年七月一日修正刪除生效，該連續犯規定刪除後，除法理上
    合於接續犯、包括一罪之情形仍可認為構成單一之犯罪外，
    其於數犯罪行為之情形，即應依刑法第五十一條之規定予以
    分論併罰。經依刑法第二條第一項比較新、舊法之結果，認
    本件被告前後二次施用第一級毒品之行為，並無適用行為後
    之新法較有利於被告之情形，自應適用行為時即修正前刑法
    第五十六條關於連續犯之規定。是被告先後二次施用第一級
    毒品海洛因之行為，其時間緊接，方法相同，觸犯構成要件
    相同之罪名，顯係基於概括犯意為之，為連續犯，應依修正
    前刑法第五十六條連續犯之規定論以一罪，並依法加重其刑
    。又被告所犯施用第一級毒品罪、施用第二級毒品罪，犯意
    各別，罪名不同，應分論併罰之。另公訴人起訴事實雖未敘
    及被告於九十四年十二月十四日某時施用第一級毒品海洛因
    犯行，然該部分事實與公訴人起訴之施用第一級毒品海洛因
    犯罪事實具有連續犯之裁判上一罪關係，應為起訴效力所及
    ，本院自應併予審究。
  (四)爰審酌被告素行不佳，前經觀察勒戒、強制戒治等程序並經
    法院論罪處刑，仍不知悔改，復繼續沾染毒品惡習，其施用
    第一級毒品、第二級毒品行為對於自身危害程度非輕、其犯
    罪之動機、目的、手段，暨犯後坦承犯行、態度良好等一切
    情狀，分別量處如主文所示之刑。又被告犯罪時間係在九十
    六年四月二十四日之前，所犯非中華民國九十六年罪犯減刑
    條例第三條所列之罪，符合減刑條件，依中華民國九十六年
    罪犯減刑條例第二條第一項第三款減其宣告刑二分之一，故
    施用第一級毒品罪減為有期徒刑五月，施用第二級毒品罪減
    減為有期徒刑二月，而被告行為後，刑法第四十一條第一項
    有關易科罰金之折算標準已於九十四年二月二日修正公布，
    罰金罰鍰提高標準條例第二條並於九十五年五月十七日修正
    刪除，均自九十五年七月一日施行，有關易科罰金之折算標
    準，由修正前銀元一百元以上三百元以下（即新臺幣三百元
    以上九百元以下折算一日），提高為新臺幣一千元以上三千
    元以下折算一日，新舊法比較結果，以行為時即修正前規定
    有利於行為人，依修正後刑法第二條第一項前段之規定，應
    適用行為時即修正前刑法第四十一條第一項前段及修正前罰
    金罰鍰提高標準條例第二條之規定，另施用第一級毒品海洛
    因部分，併依中華民國九十六年罪犯減刑條例第九條之規定
    ，均諭知易科罰金之折算標準。又刑法第五十一條數罪併罰
    之規定，其中第五款原規定：「宣告多數有期徒刑者，於各
    刑中之最長期以上，各刑合併之刑期以下，定其刑期。但不
    得逾二十年」，修正後則規定：「宣告多數有期徒刑者，於
    各刑中之最長期以上，各刑合併之刑期以下，定其刑期。但
    不得逾三十年」，經比較修正前、後之規定，修正後之規定
    ，係將多數有期徒刑之合併定其應執行刑上限，由二十年提
    高為三十年，就被告而言，應以修正前之刑法第五十一條第
    五款之規定較為有利，爰依修正前刑法第五十一條第五款之
    規定，定其應執行刑。至扣案之注射針筒一支係被告所有供
    其施用海洛因所用之物，業據被告供承在卷（見九十六年度
    他字第一三四號卷第卷第九四頁），雖刑法第三十八條已於
    被告行為後修正，依據修正後刑法第三十八條第一項規定，
    供被告犯罪所用之後仍應予沒收，然前已敘及本件應適用修
    正前刑法第五十六條連續犯之規定，對被告最為有利，為避
    免同一犯行割裂適用修正前及修正後刑法，故本件就被告用
    供犯罪所用之物，仍應適用修正前刑法第三十八條第一項第
    二款規定沒收之。
據上論斷，應依刑事訴訟法第二百七十三條之一第一項、第二百
九十九條第一項前段，毒品危害防制條例第十條第一項、第二項
，刑法第十一條前段、第二條第一項前段，修正前刑法第五十六
條、第四十一條第一項前段、第三十八條第一項第二款，中華民
國九十六年罪犯減刑條例第二條第一項第三款、第七條、第九條
，修正前罰金罰鍰提高標準條例第二條，現行法規所定貨幣單位
折算新臺幣條例第二條，判決如主文。
本案經檢察官黃珮瑜到庭執行職務。
中　　華　　民　　國　　96　　年　　7 　　月　　31　　日
　　　　　　　　　刑事第十四庭  法　官　李家慧
以上正本證明與原本無異。
如不服本判決，應於判決送達後10日內，向本院提出上訴狀。
　　　　　　　　　　　　　　　　書記官　楊文祥
中　　華　　民　　國　　96　　年　　7 　　月　　31　　日
附錄本件論罪科刑法條：毒品危害防制條例第10條第1項、第2項
。
毒品危害防制條例第10條
施用第一級毒品者，處 6 月以上 5 年以下有期徒刑。
施用第二級毒品者，處 3 年以下有期徒刑。
